【裁判字號】    96,簡上,844
【裁判日期】    970111
【裁判案由】    詐欺
【裁判全文】
臺灣板橋地方法院刑事判決             96年度簡上字第844號
上  訴  人
即  被  告  乙○○
上列上訴人即被告因詐欺案件，不服本院96年度簡字第3810號，
中華民國96年7 月27日所為第一審簡易判決（聲請簡易判決處刑
案號：臺灣板橋地方法院檢察署96年度偵字第8715號），提起上
訴，本院管轄第二審之合議庭判決如下：
    主  文
上訴駁回。
    事  實
一、乙○○明知依一般社會生活之通常經驗，本可預見提供其於
    金融機構開立之帳戶予姓名年籍不詳之人使用，可能幫助不
    詳犯罪集團作為詐欺財物之用，竟仍不違其本意，因缺錢花
    用即基於幫助詐欺取財之犯意，於民國96年3 月初某日，經
    由中國時報分類廣告得知有人欲收購帳戶之訊息，即撥打廣
    告上所留電話與對方聯絡，並於96年3 月5 日中午12時許，
    在臺北縣新莊市○○路200 號附近將其甫於96年3 月3 日開
    立之聯邦商業銀行西盛分行帳號000000000000號帳戶之存摺
    、提款卡、密碼及印章，以新臺幣（下同）1,000 元之代價
    ，販賣予真實姓名年籍不詳之成年男子及其所屬之詐欺集團
    成員使用，以此方式幫助該名男子及其所屬之詐欺集團成員
    從事詐欺取財之犯行。嗣該詐欺集團成員取得上開帳戶後，
    即意圖為自己不法之所有，於96年3 月初某日上網化名為「
    小優」與甲○○聊天，進而相約見面，甲○○應允後即前往
    約定地點等候，後有數名真實姓名年籍不詳綽號「阿龍」、
    「阿成」、「寶哥」之成年男子撥打電話予甲○○，以辨識
    身分為由要求甲○○先至自動櫃員機匯款，致甲○○不疑有
    他而陷於錯誤，於96年3 月6 日下午5 時51分許至翌日（7
    日）凌晨0 時30分許接續匯款29,983元、25,000元、30,000
    元、100,000 元（共4 筆，計184,983 元）至乙○○之上開
    帳戶內，且於該等款項匯入後，即遭提領一空。嗣甲○○察
    覺受騙，經報警處理後，始循線查悉上情。
二、案經甲○○告訴基隆市警察局報告臺灣板橋地方法院檢察署
    檢察官偵查後聲請以簡易判決處刑。
    理  由
一、卷附告訴人甲○○於警詢時之指訴、告訴人出具之自動櫃員
    機客戶交易明細表影本4 紙與被告乙○○之上開帳戶開戶基
    本資料及交易明細表各1 件之證據能力：
    按「被告以外之人於審判外之言詞或書面陳述，除法律有規
    定者外，不得作為證據」，刑事訴訟法第159 條第1 項定有
    明文，此即學理上所稱「傳聞證據排除法則」。又被告以外
    之人於審判外之陳述，雖不符同法第159 條之1 至第159 條
    之4 之規定，而經當事人於審判程序同意作為證據，法院審
    酌該言詞陳述或書面陳述作成時之情況，認為適當者，亦得
    為證據。當事人、代理人或辯護人於法院調查證據時，知有
    第15 9條第1 項不得為證據之情形，而未於言詞辯論終結前
    聲明異議者，視為有前項之同意，此則據同法第159 條之5
    規定甚明。而鑒於採用傳聞證據排除法則之重要理由之一，
    係因傳聞證據未經當事人之反詰問予以覈實，若當事人願放
    棄對原供述人之反對詰問時，原則上即可承認該傳聞證據之
    證據能力，而揆諸我國刑事訴訟法第159 條之5 之立法理由
    ，除參照前述傳聞證據排除法則之基本法理外，亦參考日本
    刑事訴訟法第326 條之立法例，查日本刑事審判實務之運作
    ，有關檢察官及被告均同意作為證據之傳聞書面材料或陳述
    ，可直接援引該國刑事訴訟法第326 條作為傳聞例外之法律
    依據，僅在檢察官與被告不同意之情況下，乃須根據其他傳
    聞例外規定俾以斟酌該等書面材料或陳述是否具有證據能力
    ，在當事人間無爭執之案件中，傳聞證據基本上均可依據前
    引規定提出於法院使用。據此，我國刑事訴訟法第159 條之
    5 之適用應可作同上之解釋，本件公訴人與被告對於告訴人
    甲○○於警詢時之指訴、告訴人出具之自動櫃員機客戶交易
    明細表影本4 紙與被告之上開帳戶開戶基本資料及交易明細
    表各1 件之證據能力，迄於言詞辯論終結前未為異議之聲明
    ，而本院審酌上開證據取得之情況，核無違法取證及證明力
    明顯過低之瑕疵，亦認為以之作為證據為適當，故依諸上開
    規定及說明，前引上開證據資料之證據能力，是否屬於傳聞
    之例外，無庸先行考量刑事訴訟法第159 條之1 第2 項、第
    159 條之2 、第159 條之3 等規定，得逕依同法第159 條之
    5 規定作為證據。
二、認定犯罪事實所憑之證據及其理由：
    訊據被告乙○○固坦承上開聯邦商業銀行西盛分行帳號0000
    00000000號之帳戶為其於96年3 月3 日所申請，且其於96年
    3 月5 日中午12時許，以報紙廣告所載之聯絡方法，在臺北
    縣新莊市○○路200 號附近將其甫於96年3 月3 日開立之聯
    邦商業銀行西盛分行帳號000000000000號帳戶之存摺、提款
    卡、密碼及印章，以1,000 元之代價，販賣予不詳姓名之成
    年人，惟矢口否認有何詐欺取財犯行，辯稱略以：「我不知
    道他們拿我的前開帳戶存摺、提款卡、密碼及印章的目的，
    是要作為詐欺之用。」云云。惟查：
  (一)聯邦商業銀行西盛分行帳號000000000000號存款帳戶係被告
    所申請開戶等情，除經被告自白明確外，並有卷附聯邦商業
    銀行西盛分行函所檢送之帳戶開戶資料與交易明細等文件可
    稽（見偵查卷第19至25頁），則上開帳戶確係被告所申請開
    戶一節，堪以認定。
  (二)再告訴人甲○○如何於事實欄所載之時地，被詐騙集團詐騙
    ，致將款項匯入被告所申請之前開帳戶等情，業經告訴人在
    警詢中指訴稽詳（見偵查卷第10至12頁）。此外，復有告訴
    人所提出之自動櫃員機交易明細表影本多紙以及被告上開帳
    戶之存款交易明細等文件在卷足憑（見偵查卷第13至14頁、
    第24至25頁），足徵告訴人確係將被詐騙之款項匯入被告所
    申請開設之帳戶，當無疑義。
  (三)被告雖以前詞置辯，然在金融機構開設帳戶，請領存摺及金
    融卡，係針對個人身分之社會信用而予以資金流通，具有強
    烈之屬人性格，而金融帳戶作為個人理財工具，申請開設並
    無任何特殊之限制，一般民眾皆得以存入最低開戶金額之方
    式申請取得，且同一人均得在不同之金融機構申請數個存款
    帳戶使用，乃眾所週知之事實，向他人蒐集金融帳戶使用，
    自屬可疑。況近年來，社會上各式詐財手段迭有所聞，帳戶
    遭人利用成為幫助詐欺工具之案例層出不窮，並經新聞媒體
    多次報導，被告乃高中學歷具社會經驗之成年人，對此應無
    不知之理。此外，金融帳戶事關個人財產權益之保障，其專
    有性甚高，難認有何理由可自由流通使用該存摺，一般人均
    有妥為保管存摺、金融卡、密碼及印章，及防止他人任意使
    用之認識，被告既自承與收取帳戶之人互不相識，竟以自己
    名義申設金融帳戶後，隨即轉交他人使用，足見其並無監督
    、管理該帳戶之意，其具容認帳戶供他人作為詐欺犯罪使用
    之不確定故意至明。被告徒以不知會供作詐騙工具云云為辯
    ，顯係事後卸責之詞，難以採信。
  (四)稽諸前揭事證，本件事證明確，被告幫助詐欺取財之犯行洵
    堪認定，應依法論科。
三、論罪科刑及所犯法條：
  (一)被告將其所申請金融帳戶之存摺、提款卡、密碼及印章等物
    ，交付予詐欺集團使用，使該詐欺集團作為對被害人實施詐
    欺取財犯罪之取款工具，顯係基於幫助實施詐欺取財犯罪之
    犯意，且所為提供金融帳戶之行為，亦屬刑法詐欺罪構成要
    件以外之行為，故核被告所為，係犯刑法第30條第1 項、刑
    法第339 條第1 項之幫助詐欺罪。被告係基於幫助之意思，
    參與詐欺罪構成要件以外之行為，為幫助犯，爰依刑法第30
    條第2 項規定減輕其刑。
  (二)原審以被告罪證明確，適用刑事訴訟法第449 條第1 項前段
    、第3 項、第454 條第2 項，刑法第30條、第339 條第1 項
    、第41條第1 項前段，刑法施行法第1 條之1 第1 項、第2
    項前段，中華民國九十六年罪犯減刑條例第2 條第1 項第3
    款、第7 條、第9 條之規定，並審酌被告任意將其金融帳戶
    交予不法詐欺集團使用，助長他人犯罪，增加被害人尋求救
    濟及治安機關查緝犯罪之困難，危害被害人財產安全及社會
    治安，惟考量被告並非實際遂行詐欺犯行之人及其品行、生
    活狀況、智識程度、缺錢繳納房租之犯罪動機、目的、手段
    ，暨犯罪後之態度等一切情狀，量處有期徒刑三月，並諭知
    如易科罰金之折算標準，以資懲儆；且原審又查被告前揭犯
    罪時間在96年4 月24日以前，合於減刑條件，應依中華民國
    九十六年罪犯減刑條例第2 條第1 項第3 款之規定，減其刑
    期二分之一為有期徒刑一月又十五日，並諭知如易科罰金以
    新臺幣1000元折算一日。本院經核原審判決之認事用法，核
    無不合，量刑亦屬妥適，並無明顯違反比例原則輕重失衡之
    情事。上訴人即被告提起上訴，請求本院宣告緩刑，然本院
    認被告並未坦承全部犯行，且未賠償告訴人之損失，故不宜
    給予被告緩刑之宣告，因認被告之上訴為無理由，應予駁回
    。
據上論斷，應依刑事訴訟法第455 條之1 第1 項、第3 項、第36
4 條、第368 條，判決如主文。
本案經檢察官王家春到庭執行職務。
中    華    民    國    97    年    1     月    11    日
              刑事第十九庭  審判長法  官  許必奇
                                  法  官  陳明偉
                                  法  官  曾正耀
不得上訴。
                                  書記官  金和國
中    華    民    國    97    年    1     月    11    日
附錄：
中華民國刑法第339條第1項：
意圖為自己或第三人不法之所有，以詐術使人將本人或第三人之
物交付者，處5年以下有期徒刑、拘役或科或併科1千元以下罰金
。


司法院資訊處製作；財團法人民間司法改革基金會備份。
